最高法院刑事判決　　　　　　　　　　　　　　　九十一年度台上字第一一一二號
　　上　訴　人　甲○○
右上訴人因偽造有價證券案件，不服台灣高等法院中華民國八十八年八月三十一日第
二審判決（八十七年度上訴字第五三０六號，起訴案號：台灣新竹地方法院檢察署八
十七年度偵字第二九四六、二九六０號），提起上訴，本院判決如左：
    主  文
上訴駁回。
    理  由
按刑事訴訟法第三百七十七條規定，上訴於第三審法院，非以判決違背法令為理由，
不得為之。是提起第三審上訴，應以原判決違背法令為理由，係屬法定要件。如果上
訴理由狀並未依據卷內訴訟資料，具體指摘原判決不適用何種法則或如何適用不當，
或所指摘原判決違法情事，顯與法律規定得為第三審上訴理由之違法情形，不相適合
時，均應認其上訴為違背法律上之程式，予以駁回。本件上訴人甲○○上訴意旨略稱
：(一)原判決附表（下稱附表）所示之票據確係彭春吉於貸款時脅迫上訴人冒用他人名
義所簽發，此觀林美中與彭春吉之錄音對話暨彭春吉於警訊中訊問：「你為何要求甲
○○在本票上簽他人之姓名背書」時，答以「我懷疑甲○○沒有清償能力」等語自明
。彭春吉為高利貸業者，一方面脅迫上訴人偽造他人為發票人，以便向被偽造之人求
償，一旦求償不成，又出面控告上訴人偽造有價證券。彭春吉豈可置身事外，且彭春
吉既知悉附表所示之票據係上訴人所偽造，則上訴人交與收執，即與行使偽造有價證
券之要件不符。(二)原判決未就刑法第五十七條所列各情狀，說明各該事項之具體情形
，其量刑是否適當，自屬無從斷定，且上訴人在欠債情況下，被迫偽造支票，事後亦
坦承犯行，原審就此事項未加審酌，自非適法云云。查原判決認定上訴人係高生賢之
妻，林秋其及林月春之妹，於民國八十五年至八十六年間，或為其本人或為其親友陳
秋香等人向彭春吉借款，彭春吉要求上訴人須提出具有資力人之支票，或為共同發票
人之本票，始願意貸款，上訴人竟未經高生賢、林秋其及林月春之同意及授權，竟基
於意圖供行使之用之概括犯意，自八十五年八月間起至八十六年十二月間止，連續偽
造高生賢、林月春之署押及盜蓋林秋其之印章，以偽造如附表所示之本票及支票計二
十四張，交與不知情之彭春吉，做為借款之憑證等情，係依憑上訴人之自白，核與被
害人高生賢、林秋其、林月春、告訴人彭春吉指訴之情節相符，並有附表所示之支票
、本票影本等證據，資以認定上訴人有連續偽造有價證券之事實，因而撤銷第一審關
於上訴人部分之判決，改判論處上訴人連續意圖供行使之用，而偽造有價證券罪刑，
已明其所憑之證據及認定之理由，從形式上觀察，並無違背法令之情形存在。次按
(一)證據之取捨，屬於事實審法院之職權，其取捨苟不背經驗法則或論理法則，即不容
其任意指為違法。查原判決依據陳秋香、葉賢宏之證言，認定彭春吉並無教唆上訴人
偽造附表編號一所示之本票，亦不知上訴人有偽造票據之情，核乃事實審法院採證認
事職權之適法行使。而彭春吉於警訊中就偵訊人員所問：「何以要求甲○○在本票上
簽他人之姓名背書」時，答以「我懷疑甲○○沒有清償能力」，僅能證明彭春吉懷疑
上訴人之清償能力而要求別人背書以強化保證。而找人背書未必等同於教唆或脅迫上
訴人偽造有價證券之事實，原判決就上開警訊筆錄雖未加說明，但於判決主旨，不生
影響，不得據為第三審上訴之理由。(二)刑法第五十七條規定科刑時應審酌一切犯罪情
狀，而犯罪後坦承犯行亦屬犯罪後之態度問題，乃原判決斟酌上訴人之素行、犯罪之
動機、目的、手段、偽造之張數及犯罪後之態度等一切情狀，以為科刑輕重之標準，
不能任意指為違法。上訴意旨未依卷內訴訟資料具體指摘原判決如何不適用法則或如
何適用不當，徒就原審採證認事職權之適法行使，任意指為違法，核與法律規定，得
為第三審上訴理由之違法情形不相適合，其上訴為違背法律上之程式，應予駁回。
據上論結，應依刑事訴訟法第三百九十五條前段，判決如主文。
中      華      民      國    九十一    年      二      月    二十七    日
                              最高法院刑事第八庭
                                  審判長法官  莊  登  照
                                        法官  洪  明  輝
                                        法官  黃  一  鑫
                                        法官  魏  新  和
                                        法官  林  秀  夫
      右正本證明與原本無異
                                              書  記  官
中      華      民      國    九十一    年      三      月      五      日
